臺灣高等法院交通事件裁定　　　　　　　 96年度交聲字第2號
聲明異議人　甲○○
上列聲明異議人因違反道路交通管理處罰條例案件，對本院96年
度交抗字第353號交通事件裁定聲明異議，本院裁定如下：
    主  文
聲明異議駁回。
    理  由
壹、聲明異議意旨略以：
一、按刑事訴訟法第288-3 條規定：當事人、代理人、辯護人或
    輔佐人對於審判長或受命法官有關證據調查或訴訟指揮之處
    分不服者，除有特別規定外，得向法院聲明異議。法院應就
    前項異議裁定之。
二、貴院證據調查有誤：貴院 96年度交抗字第353號理由三之調
    查證據「惟查原法院並未傳訊抗告人及承辦員警尤聖旻到庭
    ，˙˙˙，尤無於96年5月9日傳訊相關證人之情事」，然該
    員警確實於民國 96年5月9日星期三下午4點50分參加臺灣臺
    北地方法院，案號：96年度交聲字第443 號勤股之庭。由於
    政府機關將本事件分成兩案，車牌一案，車體又另一案（96
    年度交聲字第425 號），所以員警另一證詞「˙˙˙發現時
    ，該車停於停車格上」係於案號：96年度交聲字第443 號勤
    股之證詞，非原審之卷宗，而該名員警確實證詞反覆，也證
    明車體處於「靜態」，並非「攔停稽查」。
三、台灣台北地方法院以「道路交通管理處罰條例第12條第1 項
    第5 款禁止使用他車牌照行駛之立法意旨」作為依據，然查
    該法條「使用他車牌照行駛」首次立法為民國64年，該條文
    之前之內容確為「懸掛他人車牌」，民國64年以後為何修正
    為「使用他車牌照行駛」？立法院立法院公報第64卷第42期
    委員會記錄（二、立法院交通、內政、司法三委員會審查道
    路交通管理處罰條例修正草案第九次聯席會議記錄、第五十
    五會期）「如附件」首度針對該條文進行討論，何以修正為
    「使用他車牌照行駛」何以多了「行駛」？而第三款「使用
    偽造、變造或矇領之車牌者」沒有「行駛』二字？第13頁有
    明白說明：第三款所以規定「使用偽造、變造矇領之車牌者
    」是因如此可包括動態和靜態兩種情形，如果增加「行駛」
    二字，則只有在行駛中可以取締他，其他情況之下發現了如
    無法罰他。所以從立法院之立法意旨得知行駛才罰，該法官
    引用民國64年以前之條文明顯錯誤。
四、台灣高等法院 96交抗296號文理由二第一項中談到：法院受
    理交通事件，準用刑事訴訟法之規定，道路交通管理處罰條
    例第89條前段定有明文，是最高法院76年台上字第4986號判
    例「認定犯罪事實所憑之證據，雖不以直接證據為限，間接
    證據亦包括在內，然而無論直接證據或間接證據，其為訴訟
    上之證明，須於通常一般之人均不致有所懷疑，而得確信其
    為真實之程度者，始得據為有罪之認定，倘其證明尚未達到
    此一程度，而有合理之懷疑存在而無從使事實審法院得有罪
    之確信時，即應由法院為諭知被告無罪之判決」，揆諸前開
    說明，法院於審理行為人違反道路交通管理處罰條例案件，
    當踐行完畢調查證據之程序後，為事實之認定時，如就原處
    分機關所認定之行為人違規之事實仍有合理之訴訟上懷疑，
    而無法確信行為人確有該當於道路交通管理處罰條例各該處
    罰條文之構成要件事實時，此際即應依訴訟上之待證事實「
    倘有懷疑，則從被告之利益作解釋」之證據法則，作對受處
    分人有利之認定。按「違反行政法上義務之行為非出於故意
    或過失者，不予處罰」，行政罰法第7條第1項定有明文。再
    者，人民違反法律上之義務而應受行政罰之行為，法律無特
    別規定時，雖不以出於故意為必要，仍須以過失為其責任條
    件，蓋現代國家基於「有責任始有處罰」之原則，對於違反
    行政法上義務之處罰，應以行為人主觀上有可非難性及可歸
    責性為前提，如行為人主觀上並非出於故意或過失情形，應
    無可非難性及可歸責性而不予處罰。現代民主法治國家對於
    行為人違反行政法上義務欲加以處罰時，應由國家負證明行
    為人有故意或過失之舉證責任，方為保障人權之進步立法，
    此有司法院大法官會議解釋釋字第275 號解釋文及首揭行政
    罰法第7條第1項規定暨立法理由可參。
五、按證人員警最後證詞所言：「駕駛人開車駛過，一下子不見
    了，騎車四處尋找，發現在停車格上˙˙˙」證人所言，已
    與之前所言「中山南路、濟南路口攔停稽查」不符，自不能
    以其說詞當證據。本件舉發警察並未盡舉證責任，其雖到庭
    作證，但具結作證與當初告發單所登載事實，（註記於告發
    單左上角「攔停」），明顯不符。顯屬於虛偽，且關於前述
    舉發違規通知單之記載，亦涉嫌有公務員登載不實之情況，
    而有公務員登載不實文書之嫌疑，則其所為證詞之證據證明
    力顯然甚低而不可採，以有瑕疵之舉發警察證詞推論具備公
    信力明顯不妥。
六、按證人員警最後證詞所言：開車駛過無法攔停，依違反道路
    交通管理事件統一裁罰基準及處理細則第6條、第11 條及第
    15條規定係屬「逕行舉發」，而發現後交付通知書係屬「送
    達」動作。
  (一)依道路交通管理處罰條例第7條之2汽車駕駛人之行為有下列
    情形之一，當場不能或不宜攔截製單舉發者，得逕行舉發：
    一、闖紅燈或平交道。
    二、搶越行人穿越道。
    三、在道路收費停車處所停車，不依規定繳費。
    四、不服指揮稽查而逃逸，或聞消防車、救護車、警備車、
        工程救險車之警號不立即避讓。
    五、違規停車或搶越行人穿越道，經各級學校交通服務隊現
        場導護人員簽證檢舉。
    六、行經設有收費站、地磅之道路，不依規定停車繳費或過
        磅。
    七、經以科學儀器取得證據資料證明其行為違規。
    前項第七款之科學儀器應採固定式，並定期於網站公布其設
    置地點。但汽車駕駛人之行為屬下列情形之一者，不在此限
    ：
    一、蛇行、危險方式駕車或二輛以上之汽車競駛或競技。
    二、行駛路肩。
    三、違規超車。
    四、違規停車而駕駛人不在場。
    五、未依規定行駛車道。
    六、未依規定變換車道。
    七、未保持安全距離。
    八、跨越禁止變換車道線或槽化線。
    九、行車速度超過規定之最高速限或低於規定之最低速限。
    十、汽車駕駛人或乘客未依規定繫安全帶。
    十一、汽車駕駛人或附載座人未依規定戴安全帽。
    對於前項第九款之違規行為，採用固定或非固定式科學儀器
    取得證據資料證明者，於一般道路須至少於一百公尺，於高
    速公路、快速公路須至少於三百公尺前，明顯標示之。
    第一項逕行舉發，應記明車輛牌照號碼、車型等可資辨明之
    資料，以汽車所有人為被通知人製單舉發。
  (二)按違反道路交通管理事件統一裁罰基準及處理細則第11條「
    行為人有本條例之情形者，應填製舉發違反道路交通管理事
    件通知單（以下簡稱通知單），並於被通知人欄予以勾記，
    其通知聯依下列規定辨理：四、逕行舉發者，應按已查明之
    資料填註車牌號碼、車輛種類、車主姓名及地址，並於通知
    單上方空自處加註逕行舉發之文字後，由舉發機關送達被通
    知人。」該機關於通知單上卻註明「攔停」，明顯違反本條
    例，違反「程序」，明顯違法。
七、依刑事訴訟法之規定，該員警證詞反覆，說謊成性，自不能
    當證據，更遑論其為直接證據或間接證據。而其最後證詞更
    是嚴重違反道路交通管理處罰條例第7條之2及道路交通管理
    事件統一裁罰基準及處理細則第11條第4項之規定。
八、道路交通管理處罰條例第12條「五、牌照借供他車使用或使
    用他車牌照行駛。」該處罰條文之構成要件事實為使用他車
    牌照，行駛法條之構成要件事實有「行駛」，而本案員警應
    負之舉證未負，且涉有公務員登載不實文書之嫌疑，則其所
    為證詞之證據證明力顯然甚低而不可採。
貳、按「聲明異議案件之處理，除準用刑事訴訟法有關規定外，
    依本辦法之規定處理之」、「受處分人或原處分機關對於地
    方法院或其分院交通法庭所為之裁定有不服者，得為抗告。
    對於前項裁定，不得再抗告」道路交通案件處理辦法第4 條
    、第25條分別定有明文。本件聲明異議人不服臺灣臺北地方
    法院96年度交聲字第425 號裁定，向本院提起抗告，業經本
    院96年度交抗字第353 號裁定抗告駁回，依上開規定，不得
    再行抗告，先予敘明。
參、又按刑事訴訟法第288-3 條規定：當事人、代理人、辯護人
    或輔佐人對於審判長或受命法官有關證據調查或訴訟指揮之
    處分不服者，除有特別規定外，得向法院聲明異議。法院應
    就前項異議裁定之。該條規定係就有關訴訟程序（包括準備
    程序及審判程序）進行中得聲明異議之事項所為之規定，至
    於道路交通案件中之聲明異議案件，依道路交通案件處理辦
    法第第6 條僅規定：交通法庭就聲明異議之案件，必要時，
    得訊問受處分人及其他關係人，並得傳喚證人，命行鑑定，
    實施勘驗，並無準用刑事訴訟法關於言詞辯論程序之規定，
    故本件聲明異議人以原審所引之證人尤聖旻其證詞反覆，說
    謊成性，不能當作證據等為由聲明異議，因原裁定就上開調
    查係依據道路交通案件處理辦法第第16條之規定傳喚證人作
    證，此與依據刑事訴訟法上開規定進行言詞辯論時，審判長
    或受命法官有關證據調查或訴訟指揮之處分不同。聲明異議
    人依據刑事訴訟法第288-3 條之規定向法院聲明異議，其程
    序並不合法，應予駁回。
肆、據上論斷，應依道路交通案件處理辦法第十九條，裁定如主
    文。
中　　華　　民　　國　　96　　年　　8 　　月　　1 　　日
　　　　　　　　　刑事第七庭    審判長法　官  黃麗生
　　　　　　　　　　　　　　　　　    法　官  許宗和
　　　　　　　 　 　　　　　　　　　　法　官  許錦印
以上正本證明與原本無異。
不得抗告。
                                      書記官  楊妙恩
中　　華　　民　　國　　96　　年　　8 　　月　　1 　　日
